臺灣高等法院臺中分院刑事裁定　94年度抗字第593號
抗　告　人
即 聲 請人　甲○○
上列抗告人聲請提審案件，不服臺灣彰化地方法院中華民國94年
9月13日第一審裁定（94年度提字第1號），提起抗告，本院裁定
如下：
    主  文
抗告駁回。
    理  由
一、原裁定意旨略以：按人民被法院以外之機關逮捕、拘禁時，
    其本人或他人得向逮捕拘禁地之地方法院聲請提審，提審法
    第1條定有明文。查本件相對人乙○○係大陸地區人民，本
    因依親來臺居留，詎自民國（下同）94年8月25日起，在彰
    化縣和美鎮道○路768號經營「足輕鬆」腳底按摩與全身按
    摩，為不特定人進行按摩，而從事與許可不符之活動，嗣於
    同4年9月10日16時許，為彰化縣溪湖分局埔心分駐所員警當
    場查獲相對人正為證人姚賜金進行腳底按摩，現場並豎立有
    「女技師腳底按摩」之廣告招牌，復經警詢問相對人乙○○
    ，其自承：伊未申請工作證，亦非視覺障礙者，即逕自從事
    按摩之工作等語；證人姚賜金亦證述：相對人乙○○確有從
    事按摩之工作，並曾先後2次為其為腳底按摩，按摩之代價
    亦均係交由乙○○收受等語，並有現場照片、相對人所印製
    「足輕鬆腳底按摩、全身按摩，廣東技師乙○○」之名片1
    紙可資佐證，因認相對人已違反台灣地區與大陸地區人民關
    係條例第10條第2項之規定，依同條例第18條第3項規定逕行
    強制出境等情，業據原審向彰化縣警察局溪湖分局調取相關
    卷證核閱明確。按依，臺灣地區與大陸地區人民關係條例第
    18條第1項第3款規定，進入臺灣地區之大陸地區人民從事與
    許可目的不符之活動或工作者，治安機關得逕行強制出境。
    同條第2項並規定，前項大陸地區人民，於強制出境前，得
    暫予收容。本件相對人乙○○既經治安機關（即彰化縣警察
    局溪湖分局）認有違反從事與許可不符之活動、工作之情事
    ，已如前述，足徵乙○○係為強制出境而暫予收容，並非被
    逮捕、拘禁之人，其情形與提審法第1條之規定不符，聲請
    人之聲請於法不合，為無理由云云。
二、又按人民被逮捕拘禁時，其執行機關應即將逮捕拘禁之原因
    ，以書面告知本人及其本人指定之親友，至遲不得逾24小時
    。本人或其親友亦得請求為前項之告知，提審法第2條定有
    明文。查承辦本件收容相對人事件之警員許齊紘於原審法院
    到庭陳明：當日伊查獲相對人涉有上開違反台灣地區與大陸
    地區人民關係條例之情事，已會同相對人之夫即聲請人甲○
    ○與相對人一同至警局調查，當場有告知其等相對人因在臺
    灣地區從事與許可入境目的不符之工作（即從事按摩工作）
    ，而由本局收容之事等語，並提出相對人所簽收之逮捕通知
    書1紙為證（見一審卷第25頁），原審復審酌相對人乙○○
    之警詢筆錄，聲請人甲○○確係列名在場人，堪認其應已知
    悉相對人係因何因而被收容；況觀之上揭提審法第2條之規
    定意旨，此項書面告知應屬執行機關得補正及相對人本人或
    其親友均得請求補正之事項，亦核不影響前開執行機關即彰
    化縣警察局溪湖分局收容相對人之執行行為之合法性，爰依
    提審法第4條第1項裁定駁回聲請人之聲請云云。
三、抗告意旨略以：原裁定認定被害人乙○○非提審法及憲法上
    所稱之「被逮捕拘禁人」，惟若乙○○非被逮捕拘禁之人，
    又如何有「逮捕通知書」附卷，原審法院未查，據以認被害
    人無提審法之事用，顯有未當，為此提起抗告請求撤銷原裁
    定云云。
四、本院經查，依臺灣地區與大陸地區人民關係條例第18條第1
    項第3款規定，進入臺灣地區之大陸地區人民從事與許可目
    的不符之活動或工作者，治安機關得逕行強制出境。同條第
    2項並規定，前項大陸地區人民，於強制出境前，得暫予收
    容。本件相對人乙○○既經治安機關（即彰化縣警察局溪湖
    分局）認有違反從事與許可不符之活動、工作之情事，足徵
    乙○○係為強制出境而暫予收容，並非被逮捕、拘禁之人，
    且彰化縣警察局西湖分局係依刑事訴訟法第88條之規定，以
    「通知」之方式通知乙○○至西湖分局說明，並暫予收容，
    非抗告人所稱以「逮捕」之方式為之，抗告人顯有誤會，則
    西湖分局既以通知方式，其情形與提審法第1條之規定自有
    不符，則原裁定以聲請人之聲請於法不合，駁回其聲請，本
    院經核並無不合，抗告人之抗告為無理由，應予駁回。
五、據上論斷，應依刑事訴訟法第412條，裁定如主文。
中　　華　　民　　國　　94　　年　　10 　月　　17 　　日
            刑事第一庭　審判長法  官  陳  紀  綱
                              法  官  王  國　棟
                              法  官  陳　嘉  雄
上列正本證明與原本無異。
不得抗告。
                              書記官  陳　信　和
中　　華　　民　　國　　94　　年　　10 　月　　18 　　日
                                                      Ａ
